臺灣高等法院臺中分院刑事裁定　　　　　　　　　　九十一年度聲再字第二五五號
　　再審聲請人
　　即　自訴人　丁○○
右列聲請人因誣告等案件，對於本院九十一年度上訴字第二八八號中華民國九十一年
六月十三日確定判決（最高法院九十一年八月一日以九十一年度台上字第四三二四號
程序判決上訴駁回，原審案號為臺灣台中地方法院九十年度自字第七六一號），聲請
再審，本院裁定如左：
      主  文
再審之聲請駁回。
      理  由
一、聲請意旨略稱：
(一)原確定判決事實欄認定「丙○○原為財團法人基督教神召會福音傳播學會（下稱
    神召會）代表人，曾於民國（下同）七十六年間，同意劉景儒以神召會之名義向
    台中市政府申請在台中市西屯區福上巷十七弄二十一號設立信愛托兒所」。惟查
    ，神召會係於七十六年七月二十五日在甲○○牧師領導下，與劉景儒等人訂立為
    期六年之契約，以興建信愛托兒所，由劉景儒承辦一切行政業務，對外代表辦理
    立案事宜，丙○○則任總務一職，足見原確定判決認定事實顯與所採之證據不符
    。又原確定判決事實欄認定「迄七十八年二月一日，劉景儒因有其他事業未能兼
    顧，而將信愛托兒所經營權以新臺幣一百十萬元全部讓渡予丁○○經營」。惟查
    ，信愛托兒所為神召會所有，神召會係在臺灣台中地方法院登記有案之財團法人
    ，應受民法第六十四條規定約束。劉景儒與神召會並無任何法律關係，無權出賣
    信愛托兒所，原確定判決上開事實認定於法無據。另原確定判決事實欄又認定「
    丙○○．．．於八十年九月三日具狀以神召會名義向臺灣臺中地方法院檢察署誣
    指丁○○犯有侵占罪嫌，嗣該案經該署檢察官查明並無侵占犯行後，以八十年度
    偵字第一一二○○七號為不起訴處分確定」。惟查，上開偵字卷內所附八十年九
    月三十日之告訴狀，及八十年十月十七日、八十年十一月三十日兩次之偵查筆錄
    並沒有被告丙○○之簽名，而告訴代理人朱子芬律師之簽名、運筆習慣與告訴狀
    上之簽名不相同，亦無告訴代理人之委任狀附卷可查，原確定判決就此部分之認
    定亦乏依據。
(二)原確定判決理由欄內，被告丙○○辯稱：「伊並不知道發存證信函向丁○○催告
    不得使用信愛托兒所的事，這件事情是甲○○去找戊○○律師寫存證信函給丁○○的，伊並無具狀告訴丁○○侵占之行為云云」，原確定判決之法院並未依法傳
    喚被告戊○○、甲○○接受訊問，調查是否與事實相符，該判決即有調查未盡之
    情事。又原確定判決理由欄內，被告乙○○辯稱：「被告戊○○於八十年一月二
    十五日由臺中十六支局發出一六三號給自訴人之存證信函雖係伊所寫，由戊○○
    蓋章，惟伊並無誣告之行為，亦無誣告之犯意等語」。惟查，臺灣高等法院台中
    分院八十四年度上更（一）字第五八號刑事判決書中已確認「神召會當時係委任
    朱子芬律師事務所為法律顧問，該項官司（指再審聲請人訴請神召會賠償損害，
    由臺灣台中地方法院以八十年度訴字第一六八０號受理在案）之委託書係由其台
    中事務所之助理乙○○處理，乙○○辦好手續後再將委託書寄往台北予朱子芬律
    師」。按此處理程序，被告乙○○寫好存證信函後，不寄往台北予朱子芬律師，
    而卻交由戊○○蓋章發出，已與常情常理不合。次查，該存證信函附在上述八十
    年度訴字第一六八０號案中為證據，而被告丙○○在該案（即上述八十年度訴字
    第一六八０號）八十年十一月十一日所具之答辯狀中，除否認七十六年八月一日
    將信愛托兒所經營權讓渡予劉景儒外，並指訴再審聲請人涉嫌侵占立案證書罪（
    由臺灣台中地方法院檢察署以八十年度偵字第一二００七０號受理偵辦）。而被
    告乙○○於臺灣台中地方法院八十一年度自字六四五號刑事案件審理時，曾自白
    稱：「七十九年八月一日丙○○會授權甲○○之原因，是因甲○○、白美玲二人
    於七十六年間不在國內，而丙○○在七十六年間將託兒所轉讓予再審聲請人承租
    ，後來發生糾紛。但此事甲○○、白美玲夫婦不知道，不予承認，後來發生房屋
    租賃契約糾紛，丙○○不出面，由丙○○出具授權書來解決租賃契約，整件事由
    我處理，實際上八十一年後還是由丙○○在負責，協會（即神召會）印章也在他
    那裡」，被告乙○○於臺灣高等法院台中分院八十二年上更（一）字第一七九號
    審理中亦證稱：「當時丙○○擔任董事長，他們與丁○○有官司，授權書係根據
    這個遷讓房屋官司所寫的，因丙○○這個官司不出面，所以才寫授權書，真意是
    針對民事官司，是丙○○叫我如此寫的，這個官司也是丙○○打電話與我聯絡，
    雖然是寫授權書，但事後他們參與決策，因甲○○是外國人不懂中國法律」。而
    被告戊○○於臺灣台中地方法院八十二年續簡字第八五號聲請狀中稱：「關於遷
    讓房屋之本案，除事先由丙○○授權予甲○○，由甲○○代理董事長外，八十年
    三月十五日開庭當天因蔣封堯律師無法出庭，要丙○○親自出庭，丙○○不願出
    庭，丙○○乃請甲○○出庭，故請乙○○代撰委任狀，交由丙○○蓋章委任甲○○」。且被告戊○○於信愛託兒所糾紛一案又為被告甲○○之辯護人，由上述被
    告等之自白、證言、書狀均足以證明渠等互動親密，利用朱子芬、蔣封堯律師為
    掩護，實為共同正犯，應負同一罪責。
(三)下列相關書證，足以證明被告等所作所為荒謬、偽善、作假，利用司法為非作歹
    ，對司法造成損害難以估計，應依法從重量刑：
  (1)據內政部民政司宗教輔導科向再審聲請人查證之檢舉函內容，被告甲○○、丙○○以設立信愛托兒所為幌子，詐騙為目的，並建築公寓大樓圖利。
  (2)捏造信愛托兒所讓渡書（沒有劉某蓋章），佯稱調降房屋租金，之後再藉故不調
    降租金，反調昇租金為難，使租賃契約無法簽訂，並不再出租台中市中泰五弄十
    二、十六、十八號三棟房屋。
  (3)向法院提起遷讓房屋之訴訟，在法官勸導下成立和解又聲請更正和解筆錄，使案
    件不能確定。
  (4)向台中市政府自報信愛托兒所之使用範圍，與立案時不同，嗣後沒有達到預期目
    的，就向台中市政府申請撤銷信愛托兒所之立案許可，其心可惡由此可知。
(四)綜上論述，原確定判決顯有未當。為此依刑事訴訟法第四百二十二條第二款之規
    定，提起再審。
二、按受無罪或輕於相當刑之判決，而於訴訟上或訴訟外之自白，或發現確實之新證
    據，足認其有應受有罪或重刑判決之犯罪事實者，得為受判決人之不利益聲請再
    審，刑事訴訟法第四百二十二條第二款定有明文。惟所謂「輕於相當刑之判決」
    其輕重之分，乃罪名之輕重，而非指量刑之輕重而言；至所稱「確實之新證據」
    ，乃指依證據本身之形式觀察，無顯然之瑕疵，且足以動搖原確定判決而言。經
    查：
(一)再審聲請人以被告丙○○、戊○○、乙○○、甲○○等人共同涉有誣告之罪嫌，
    向臺灣台中地方法院提起自訴，經臺灣台中地方法院於九十年十二月十九日以九
    十年度自字第七六一號判決被告等人均無罪，嗣再審聲請人不服提起上訴，經本
    院於九十一年六月十三日以九十一年度上訴字第二八八號判決「原判決關於丙○○部分撤銷。丙○○意圖他人受刑事處分，向該管公務員誣告，處有期徒刑捌月
    。其他上訴駁回。」，嗣再審聲請人及被告丙○○又提起上訴，經最高法院於九
    十一年八月一日以九十一年台上字第四三二四號判決駁回上訴確定。而本院上開
    確定判決認定被告丙○○犯有誣告之罪行，係以：「被告丙○○曾親自參與托兒
    所轉讓事宜者，其對該立案證書係由劉景儒轉讓予自訴人（即再審聲請人）繼續
    經營托兒所之用，且自訴人係基於讓渡契約關係而合法持有之，自是知之甚詳。
    而被告丙○○於前開時、地（八十年九月三日）確有以神召會名義向臺灣臺中地
    方法院檢察署具狀告訴自訴人犯有侵占前開立案證書罪嫌一節，亦經本院調閱該
    署八十年度偵字第一二○○七號卷無訛，觀之該卷附告訴狀上被告之簽名，其筆
    跡與本院卷附上開轉讓渡書正、背面、撤回信愛托兒所之設立申請書、本院九十
    一年三月五日訊問筆錄、授權書等處簽名之筆跡，運筆習慣均相同，其中「萱」
    字之書寫習慣，尤為特殊而相同，足證該告訴狀確為被告丙○○所親自簽名，其
    事後辯稱並無具狀告訴自訴人侵占之行為，顯無足採。被告丙○○明知前開立案
    證書係自訴人本於契約關係合法持有中，竟仍捏詞誣指自訴人係無權占有，涉有
    侵占罪嫌，本件事證明確，被告丙○○犯行堪予認定」為由，此有前開三份判決
    書附卷可查，合先敘明。
(二)而再審聲請人前開所指原確定判決事實及理由欄之認定與卷內所附證據不符，或
    於法無據之部分，不僅與刑事訴訟法第四百二十二條第二款所定之再審條件不合
    ，且原確定判決認定被告丙○○犯有刑法第一百六十九條第一項之誣告罪，乃以
    「被告丙○○明知立案證明書係由自訴人合法持有，竟基於誣告之犯意，向臺灣
    台中地方法院檢察署具狀告訴再審聲請人侵占」為論罪之依據，亦與再審聲請人
    所指稱「被告丙○○是否為神召會之代表人」、「劉景儒有無權利出賣信愛托兒
    所」無關。至被告丙○○確有具狀向臺灣台中地方法院檢察署告訴再審聲請人涉
    嫌侵占一案，原確定判決書已論述甚詳，再審聲請人又爭執「告訴狀並無被告丙○○之簽名」云云，亦屬無據。再審聲請人此部分之主張，顯無理由。
(三)再審聲請人雖舉被告乙○○之前開辯解，主張被告戊○○、乙○○、甲○○與被
    告丙○○應係誣告罪之共同正犯。惟查，觀之被告乙○○之前開辯解，僅係陳述
    如何接受委託，代為處理神召會與再審聲請人之間之訴訟官司，從被告乙○○之
    上開辯解，尚不足以認定被告戊○○、乙○○、甲○○與丙○○有何共同之犯意
    聯絡與行為分擔。至再審聲請人指稱原確定判決之法院亦未傳訊被告、戊○○、
    甲○○到庭，顯有未盡調查之情事。然查，原確定判決書已於理由欄中詳載為何
    認定被告戊○○、甲○○無誣告犯行之理由，縱未傳訊渠等二人到庭，亦無違誤
    之處。
(四)至再審聲請人雖臚列各項理由，認應從重量刑。惟揆諸前開之說明，量刑之輕重
    並非為被告之不利益聲請再審之理由，故再審聲請人此部分之主張亦不足採。
三、綜上論述，本件再審聲請人所舉聲請再審之理由，核與上引法條所定並不相符，
    應認為無再審理由，爰依同法第四百三十四條第一項，裁定如主文。
中      華      民      國      九十一   年       十      月    二十九  日
                                    臺灣高等法院臺中分院刑事第十庭
                                          審判長法  官  林  照  明
                                                法  官  王      銘
                                                法  官  蔡  名  曜
右正本證明與原本無異。
如不服本裁定，應於裁定送達後五日內向本院提出抗告狀。
                                                書記官  許  哲  禎
中      華      民      國      九十一 年       十      月    三十一  日
                                                                        Ｉ
